臺灣臺南地方法院民事裁定
110年度消債更字第201號
債  務  人  王泰承即王士維



上列當事人依消費者債務清理條例聲請更生事件，本院裁定如下
：
    主  文
債務人甲○○○○○○自民國一百一十年七月二十九日十七時起開始更
生程序；並命司法事務官進行本件更生程序。
    理  由
一、按債務人不能清償債務或有不能清償之虞者，得依本條例所
    定更生或清算程序，清理其債務；債務人無擔保或無優先權
    之債務總額未逾新臺幣一千二百萬元者，於法院裁定開始清
    算程序或宣告破產前，得向法院聲請更生；債務人對於金融
    機構負債務者，在聲請更生或清算前，應向最大債權金融機
    構請求協商債務清償方案，或向其住、居所地之法院或鄉、
    鎮、市、區調解委員會聲請債務清理之調解；協商或調解成
    立者，債務人不得聲請更生或清算，但因不可歸責於己之事
    由，致履行有困難者，不在此限；法院開始更生程序之裁定
    ，應載明其年、月、日、時，並即時發生效力；法院裁定開
    始更生或清算程序後，得命司法事務官進行更生或清算程序
    ；必要時，得選任律師、會計師或其他適當之自然人或法人
    一人為監督人或管理人，消費者債務清理條例（下稱消債條
    例）第3條、第42條第1項、第45條第1項、第151條第1項、
    第7項及第16條第1項分別定有明文。
二、本件聲請人主張：其任職○○，每月收入新台幣（下同）26,2
    50元，除此薪資收入外，並無其他財產，然累積債務總金額
    已達2,050,764元，均為無擔保或無優先權之債務，債務人
    有不能清償債務之情事，前已提出財產及收入狀況說明書、
    債權人清冊及債務人清冊，以書面向本院聲請債務清理之調
    解，請求與最大債權金融機構即永豐商業銀行股份有限公司
    （下稱永豐銀行）共同協商債務清償方案，惟債務人尚須扶
    養阿茲海默症之母親、一名未成年子女，每月收入扣除個人
    生活必要費用、扶養費後，實無法負擔債權銀行所提供之還
    款方案，以致調解不成立，且其無擔保或無優先權之債務總
    額未逾1,200萬元，復未經法院裁定開始清算程序或宣告破
    產，爰依上開規定，提出前置協商不成立通知書、財產及收
    入狀況說明書、債權人清冊、債務人清冊，聲請更生等語。
三、債務人其曾於民國110年3月間向最大債權銀行即永豐銀行聲
    請消債條例前置協商，惟因無法負擔最大債權金融機構所提
    供任何之還款條件，而協商不成立等情，業據債務人提出11
    0年4月1日前置協商不成立通知書為證，足認債務人確已與
    最大債權銀行踐行前置協商而不成立。
四、又債務人主張其目前任職○○，每月收入26,250元，另其負債
    均為無擔保或無優先權之債務；名下僅有94年份之汽車一輛
    ，並無其他財產，而債務人僅是一般消費者，並未從事營業
    之事實，業據提出財產及收入狀況說明書、債權人清冊、債
    務人清冊、戶籍謄本、財政部南區國稅局107年、108年度綜
    合所得稅各類所得資料清單、財政部南區國稅局全國財產稅
    總歸戶財產查詢清單、戶籍謄本、勞工保險被保險人投保資
    料表、財團法人金融聯合徵信中心查詢當事人綜合信用報告
    回覆書、在職證明書等件為證，堪信債務人此部分主張為真
    實。
五、再者，最大債權銀行於債務人申請前置協商時，係提供180
    期、利率2％，每期還款2,272元之還款方案，有前置協商不
    成立通知書在卷可按。經查：
（一）債務人除上開債務外，尚積欠新加坡艾星資產管理股份有
      限公司811,942元、元大國際資產管理股份有限公司211,0
      00元、立新資產管理股份有限公司51,625元，共計1,074,
      567元，亦有債權人清冊、財團法人金融聯合徵信中心查
      詢當事人綜合信用報告回覆書等件可憑。則資產管理公司
      部分，倘比照上開180期方案，則每月應清償5,970元。因
      此，債務人就資產管理公司之債務，每月至少須還款5,97
      0（計算式：1,074,567÷180≒5,970，元以下，四捨五入，
      下同）。合計每月須清償8,242元（計算式：2,272＋5,970
      ＝8,242）。
（二）按債務人必要生活費用，以最近一年衛生福利部或直轄市
      政府所公告當地區每人每月最低生活費一點二倍定之。消
      債條例第64條之2第1項定有明文。債務人聲請更生或清算
      時所提財產及收入狀況說明書，其表明每月必要支出之數
      額，與消債條例第64條之2第1項、第2項規定之認定標準
      相符者，毋庸記載原因、種類及提出證明文件，亦為消債
      條例施行細則第21之1條第3項所明定。參酌債務人居住地
      即臺南市公告110年度之每人每月最低生活費為13,304元
      ，該生活費標準係按照政府最近一年平均每人消費支出（
      包括食品費、衣著鞋襪費、房租水電費、家居管理費、醫
      療保健費、交通通訊費、娛樂教育費及雜項支出）百分之
      六十訂定，故消債條例之債務人每月生活費標準自堪以上
      開每人每月最低生活費1.2倍即15,965元計之(計算式：13
      ,3041.2≒15,965)。
（三）債務人戶籍地○○，但其居所及工作地點均係臺南市，則依
      臺南市政府公告110年度每人每月最低生活費13,304元之1
      .2倍計算，債務人每月必要生活費用即應以15,965元(計
      算式：13,304×l.2≒15,965）為認定基準。　　
（四）另債務人主張其每月負擔其母扶養費2,000元等語。查債
      務人之母為31年生，現年79歲，應有受債務人扶養之必要
      。而其生活費標準，依前開規定，應以臺南市政府公告之
      110年度臺南市每人每月最低生活費用13,304元之1.2倍即
      15,965元為限，又依法對其母負扶養義務者，共有四人負
      擔，是債務人每月扶養母之扶養費各應以3,991元為限（
      計算式：15,965÷4≒3,991），而債務人主張每月支付母親
      扶養費2,000元，自應准許。
（五）又債務人有一名未成年子女，為91年出生，現年19歲，有
      戶籍謄本在卷可按。上開未成年子女之生活費標準，依前
      述規定，應以臺南市政府公告之110年度臺南市每人每月
      最低生活費用13,304元之1.2倍即15,965元為限；又債務
      人依法應與其前配偶共負扶養義務，是債務人每月扶養每
      名未成年子女之扶養費用應以7,983元為限（計算式：15,
      965÷2≒7,983），而債務人主張每月支付未成年子女扶養
      費為8,000元，逾上開基準，自難准許。　　　　　
（六）債務人每月之必要支出共計為25,948元（計算式：15,965
      ＋2,000＋7,983＝25,948），然債務人每月收入僅26,250元
      ，則每月收入扣除上開必要支出25,948元後，僅有302元
      可供清償債務，顯不足支付上開8,242元之還款金額。準
      此，堪認債務人確已達不能清償債務或有不能清償之虞之
      程度。　　　
六、綜上所述，債務人僅係一般消費者，其已達不能清償債務或
    有不能清償之虞之程度，其中無擔保或無優先權之債務，在
    1,200萬元以下。債務人曾向最大債權銀行債務清理之協商
    ，請求與最大債權金融機構協商債務清償方案，惟協商不成
    立，且未經法院裁定開始清算程序或宣告破產，又查無消債
    條例第6條第3項、第8條或第46條各款所定駁回更生聲請之
    事由存在，則債務人聲請更生，應屬有據，爰裁定如主文所
    示。
中　　華　　民　　國　　110 　年　　7 　　月　　29　　日
                  民事第一庭  法  官　張麗娟
以上正本係照原本作成。
本件裁定不得抗告。
中　　華　　民　　國　　110 　年　　7 　　月　　29　　日
                              書記官　高培馨